【裁判字號】    97,訴,1633
【裁判日期】    970930
【裁判案由】    毒品危害防制條例
【裁判全文】
臺灣臺北地方法院刑事判決              97年度訴字第1633號
公  訴  人  臺灣臺北地方法院檢察署檢察官
被      告  甲○○
                    （另案羈押於臺灣臺北看守所）
上列被告因違反毒品危害防制條例案件，經檢察官提起公訴（97
年度撤緩偵字第145 號），被告於本院準備程序進行中，就被訴
事實為有罪之陳述，經本院告知簡式審判程序意旨，並聽取公訴
人及被告之意見後，本院合議庭裁定由受命法官獨任依簡式審判
程序審理，判決如下：
    主  文
甲○○施用第一級毒品，累犯，處有期徒刑拾月。扣案第一級毒
品海洛因貳包（毛重零點捌肆貳公克，驗餘淨重零點肆參肆肆公
克，含包裝袋貳只）沒收銷燬之。
    犯  罪  事  實
一、甲○○前於民國89年間因施用毒品案件，經臺灣士林地方法
    院以89年度毒聲字第86號裁定送觀察、勒戒後，經評定有繼
    續施用毒品傾向，經臺灣士林地方法院以89年度毒聲字第30
    5 號裁定令入戒治處所施以強制戒治，於強制戒治已滿3 月
    後，成績經評定為合格，經臺灣士林地方法院以89年度毒聲
    字第1232號裁定停止戒治並交付保護管束，惟因違反保護管
    束事由重大，復經臺灣士林地方法院以89年度毒聲字第1699
    號裁定撤銷保護管束，令入戒治處所強制戒治，於90年6 月
    24日執行完畢，由臺灣士林地方法院檢察署檢察官於90年7
    月12日以90年度戒毒偵字第64號處分不起訴確定。嗣於前開
    觀察、勒戒及強制戒治執行完畢後5 年內，又分別基於連續
    施用第一級毒品海洛因之概括犯意及施用第二級毒品甲基安
    非他命之犯意，自94年1 月初某日晚上某時許、同年月15日
    晚上某時許，在臺北縣汐止市○○路某網咖內，連續施用第
    一級毒品2 次，另於同年1 月15日晚上某時許，在上址施用
    第二級毒品1 次，並經臺灣士林地方法院以94年度訴字第23
    3 號判決分別判處有期徒刑10月、5 月，及定執行刑1 年2
    月確定，於96年1 月27日執行完畢。詎仍不知戒絕毒癮，明
    知海洛因係毒品危害防制條例第2 條第2 項第1 款所明定之
    第一級毒品，不得持有及施用，竟基於施用第一級毒品海洛
    因之犯意，於96年10月14日19時許，在其位於台北縣汐止市
    ○○○路292 號4 樓住處，以將第一級毒品海洛因摻水置入
    注射針筒內施打身體之方式，施用第一級毒品海洛因1 次，
    嗣於96年10月16日14時許，因形跡可疑，為警在臺北市○○
    區○○街68號前盤查查獲，並扣得第一級毒品海洛因2 包（
    毛重0.842 公克，驗餘淨重0.4344公克），且經其同意採集
    尿液送驗結果呈嗎啡陽性反應，始悉上情。
二、案經臺北市政府警察局大同分局報請臺灣臺北地方法院檢察
    署檢察官偵查起訴。
    理  由
一、按本件被告甲○○所犯係死刑、無期徒刑、最輕本刑為3 年
    以上有期徒刑以外之罪，其於準備程序就前揭被訴事實為有
    罪之陳述，經受命法官告知簡式審判程序之旨，並聽取其與
    公訴人之意見後，本院認無不得或不宜改依簡式審判程序進
    行之處，爰依刑事訴訟法第273 條之1 第1 項、第284 條之
    1 ，裁定本件由受命法官獨任進行簡式審判程序，合先敘明
    。
二、訊據被告對於上揭時、地施用第一級毒品海洛因之事實坦承
    不諱，且被告為警查獲後，於96年8 月27日14時50分許所採
    集之尿液，經送驗結果，呈嗎啡陽性反應，此有臺灣尖端先
    進生技醫藥股份有限公司濫用藥物檢驗報告、臺北市政府警
    察局偵辦毒品案件尿液檢體委驗單各1 份附卷可稽。且扣案
    之疑似海洛因粉末2 包，經送請交通部民用航空局航空醫務
    中心鑑定結果，認確含第一級毒品海洛因成份（毛重0.842
    公克、驗餘淨重0.4344公克），此有交通部民用航空局航藥
    鑑字第0961791 號毒品鑑定書1 紙在卷可憑。是被告上揭出
    於任意性之自白與事實相符，應堪採為被告有罪之證據，則
    被告施用第一級毒品海洛因1 次之犯行，堪以認定。
三、按毒品危害防制條例於92年7 月9 日修正公布，自93年1 月
    9 日施行，其中第20條、第23條將施用毒品之刑事處遇程序
    ，區分為「初犯」及「5 年內再犯」、「5 年後再犯」，依
    其立法理由之說明：「初犯」，經觀察、勒戒或強制戒治後
    ，應為不起訴處分或不付審理之裁定；經觀察、勒戒或強制
    戒治執行完畢釋放後，「5 年內再犯」者，因其再犯率甚高
    ，原實施之觀察、勒戒及強制戒治既已無法收其實效，爰依
    法追訴或裁定交付審理。至於經觀察、勒戒或強制戒治執行
    完畢釋放後，「5 年後再犯」者，前所實施之觀察、勒戒或
    強制戒治已足以遮斷其施用毒品之毒癮，為期自新及協助其
    斷除毒癮，仍適用「初犯」規定，先經觀察、勒戒或強制戒
    治之程序。從而依修正後之規定，僅限於「初犯」及「5 年
    後再犯」二種情形，始應先經觀察、勒戒或強制戒治程序。
    倘被告於5 年內已再犯，經依法追訴處罰，縱其第3 次（或
    第3 次以上）再度施用毒品之時間，在初犯經觀察、勒戒或
    強制戒治執行完畢釋放5 年以後，已不合於「5 年後再犯」
    之規定，且因已於「5 年內再犯」，顯見其再犯率甚高，原
    實施觀察、勒戒或強制戒治，已無法收其實效，即應依該條
    例第10條處罰（最高法院95年第7 次刑事庭會議決議意旨、
    95年度台非字第65號刑事判決意旨參照）。查被告前於89年
    間因施用毒品案件，經臺灣士林地方法院以89年度毒聲字第
    86號裁定送觀察、勒戒後，經評定有繼續施用毒品傾向，經
    臺灣士林地方法院以89年度毒聲字第305 號裁定令入戒治處
    所施以強制戒治，於強制戒治已滿3 月後，成績經評定為合
    格，經臺灣士林地方法院以89年度毒聲字第12 32 號裁定停
    止戒治並交付保護管束，惟因違反保護管束事由重大，復經
    臺灣士林地方法院以89年度毒聲字第1699號裁定撤銷保護管
    束，令入戒治處所強制戒治，於90年6 月24日執行完畢，由
    臺灣士林地方法院檢察署檢察官於90年7 月12日以90年度戒
    毒偵字第64號處分不起訴確定。嗣於前開觀察、勒戒及強制
    戒治執行完畢後5 年內，又分別基於連續施用第一級毒品海
    洛因之概括犯意及施用第二級毒品甲基安非他命之犯意，自
    94年1 月初某日晚上某時許、同年月15日晚上某時許，在臺
    北縣汐止市○○路某網咖內，連續施用第一級毒品2 次，另
    於同年1 月15日晚上某時許，在上址施用第二級毒品1 次，
    並經臺灣士林地方法院以94年度訴字第233 號判決分別判處
    有期徒刑10月、5 月確定，有臺灣高等法院被告前案紀錄表
    1 紙在卷足參。其於觀察、勒戒及強制戒治執行完畢釋放後
    5 年內有再犯施用毒品之情事，揆諸上揭說明，雖本次施用
    海洛因犯行距初犯經觀察、勒戒及強制戒治執行完畢釋放日
    已逾5 年，仍應依毒品危害防制條例第23條第2 項之規定予
    以處罰。本件被告施用毒品之犯行，事證明確，應予依法論
    科。
四、核被告所為，係犯毒品危害防制條例第10條第1 項之施用第
    一級毒品罪。被告施用毒品前之持有毒品行為，本應以持有
    毒品罪論，惟持有後進而施用，其持有之低度行為應被施用
    之高度行為所吸收，故不再另論其持有毒品罪。被告前於94
    年間，因違反毒品危害防制條例案件，經臺灣士林地方法院
    以94年度訴字第233 號判決就施用第一級毒品部分判處有期
    徒刑10月、施用第二級毒品部分判處有期徒刑5 月，及定執
    行刑1 年2 月確定，於96年1 月27日執行完畢之事實，有臺
    灣高等法院被告前案紀錄表1 份在卷可參，其受有期徒刑之
    執行完畢後，5 年以內故意再犯本件有期徒刑以上之罪，為
    累犯，應依刑法第47條第1 項之規定，加重其刑。爰審酌被
    告經觀察、勒戒、強制戒治及刑事處罰後，仍不知戒惕，再
    次施用，無視於毒品對於自身健康之戕害及國家對於杜絕毒
    品犯罪之禁令，再次施用毒品，惡性非輕，然念及坦承犯行
    及所犯為自戕行為等一切情狀，量處如主文所示之刑，以資
    懲儆。扣案之第一級毒品海洛因2 包（毛重0.842 公克、驗
    餘淨重0.4344公克），屬查獲之第一級毒品，而用以盛裝上
    開毒品所用包裝袋2 只，以現今所採行之鑑驗方式，包裝袋
    仍會殘留微量毒品而無法將之完全析離，是上開第一級毒品
    海洛因2 包及用以盛裝毒品所用該2 只包裝袋，均應依毒品
    危害防制條例第18條第1 項前段規定宣告沒收銷燬之。至於
    鑑驗耗損之第一級毒品海洛因，既已滅失，爰不再行諭知沒
    收銷燬。
據上論斷，應依刑事訴訟法第273 條之1 第1 項、第284 條之1
、第299 條第1 項前段，毒品危害防制條例第10條第1 項、第18
條第1 項前段，刑法第11條前段、第47條第1 項，判決如主文。
本案經檢察官郭昭吟到庭執行職務。
中    華    民    國    97    年    9     月    30    日
                  刑事第十八庭  法  官  林芳華
以上正本證明與原本無異。
如不服本判決，應於判決送達後10日內，向本院提出上訴狀。
                                書記官  林鈴芬
中    華    民    國    97    年    9     月    30    日
附錄本案論罪科刑法條
毒品危害防制條例第10條第1項
施用第一級毒品者，處 6 月以上 5 年以下有期徒刑。


司法院資訊處製作；財團法人民間司法改革基金會備份。
